【裁判字號】    97,財管,17
【裁判日期】    970603
【裁判案由】    指定遺產管理人
【裁判全文】
臺灣臺南地方法院民事裁定              97年度財管字第17號
聲  請  人  甲○○
上列聲請人聲請為被繼承人黃天選任遺產管理人事件，本院裁
定如下：
    主      文
選任財政部國有財產局臺灣南區辦事處臺南分處為被繼承人黃天
之遺產管理人。
聲請程序費用新臺幣壹仟元由被繼承人黃天之遺產負擔。
    理      由
一、按繼承人均拋棄其繼承權者，準用關於無人承認繼承之規定
    ，民法第1176條第6項定有明文。繼承開始時，繼承人之有
    無不明，而不能依民法第1177條選定遺產管理人時，得由利
    害關係人聲請法院選任之。次按繼承人因故不能管理遺產，
    或未委任遺產管理人，被繼承人亦無遺囑指定者，得由利害
    關係人聲請法院選任遺產管理人，民法第1178條第2項、非
    訟事件法第154條第1項分別定有明文。揆諸前揭規定意旨，
    於繼承人皆拋棄其繼承權，無人繼承時，亦應許利害關係人
    聲請法院選任遺產管理人，俾為遺產之處置。
二、本件聲請意旨略以：被繼承人黃天（男，民國○○年○月○○
    日生，身分證統一編號：Ｚ000000000號，最後住所：臺南縣
    佳里鎮民安里新宅30號）於96年12月1日死亡，其喪葬事宜
    由聲請人代為管理，並交付相關喪葬費用共新臺幣68,700元
    ，依民法第1147條之規定，繼承業已開始，而被繼承人遺有
    坐落臺南縣佳里鎮○○段900、724地號土地及佳里郵局存款
    等遺產，惟因被繼承人無妻子，又無親屬（祖父母、父母、
    兄弟姊妹均已死亡），無法依民法第1177條選定遺產管理人
    ，以致聲請人之債權一直無法行使，今為保障聲請人之權益
    ，爰依法聲請選定被繼承人黃天之遺產管理人等語。
三、經查：聲請人主張之上開事實，業據其提出支出明細收據、
    土地所有權狀、戶籍謄本為證，聲請人之主張堪信為真實。
    次查被繼承人黃天已知之繼承人均已死亡，而聲請人為被
    繼承人之債權人，故其以利害關係人聲請選任被繼承人之遺
    產管理人，核與上開規定並無不合，應予准許。
四、按公示催告期限屆滿，無繼承人承認繼承時，其遺產於清償
    債權，並交付遺贈物後，如有剩餘，歸屬國庫；又按非公用
    國有財產以財政部國有財產局為管理機關，民法第1185條、
    國有財產法第12條分別定有明文。查本件被繼承人黃天之
    繼承人皆已過世，而被繼承人黃天之遺產，倘無人承認繼
    承時，將於清償債權，交付遺贈物後，歸屬國庫，為使被繼
    承人黃天遺產之處置順利進行，本院認選任財政部國有財
    產局臺灣南區辦事處臺南分處為被繼承人黃天之遺產管理
    人為適當。
五、依非訟事件法第157條，裁定如主文。
中    華    民    國    97    年    6     月     3    日
                      家事法庭    法  官  郭貞秀
以上正本證明與原本無異
如對本裁定抗告須於裁定送達後10日內向本院提出抗告狀
中    華    民    國    97    年    6     月     3    日
                                  書記官  鄭隆慶


司法院資訊處製作；財團法人民間司法改革基金會備份。
